臺灣高等法院高雄分院刑事判決　　　94年度上更(二)字第83號
上　訴　人
即　被　告　甲○○
選任辯護人　蔡進清　律師
上列上訴人因妨害國幣懲治條例案件，不服臺灣高雄地方法院88
年度訴字第2097號中華民國89年12月13日第一審判決（起訴案號
：臺灣地方法院檢察署88年度偵字第22136 號），提起上訴，判
決後，經最高法院第二次發回更審，本院判決如下：
    主  文
原判決撤銷。
甲○○無罪。
    理  由
一、公訴意旨略以：被告甲○○意圖供行使之用，自民國88年8
    月31日起，在高雄市苓雅區○○○街69巷35之3 號4 樓租處
    ，以掃描器將真鈔存入電腦主機後，再以彩色印表機列印之
    方式，連續偽造面額千元及百元券之新臺幣偽鈔數張。嗣於
    89年9 月2 日15時30分許，在上址，為警查獲，並扣得被告
    所有供製造假鈔所用之電腦螢幕1 台、電腦主機1 台、彩色
    印表機1 台、電腦數據機1 台、電腦掃描器各1 台及偽造之
    千元偽鈔成品13張、500 元偽鈔半成品2 張、百元偽鈔成品
    6 張、百元偽鈔成品2 張、百元偽鈔半成品6 張、千元偽鈔
    成品28張，因認被告涉犯刑法第195 條第1 項之罪嫌。
二、按犯罪事實應依證據認定之，無證據不得認定犯罪事實，刑
    事訴訟法第154 條第2 項定有明文。又認定犯罪事實所憑之
    證據，雖不以直接證據為限，間接證據亦包括在內；然而無
    論係直接或間接證據，其為訴訟上之證明，須於通常一般之
    人均不致有所懷疑，而得確信其為真實之程度者，始得據為
    有罪之認定，倘其證明尚未達到此一程度，而有合理性之懷
    疑存在時，即難為有罪之認定。再者，告訴人之告訴係以使
    被告受刑事訴追為目的，是其陳述是否與事實相符，仍應調
    查其他證據以資審認，此有最高法院52年台上字第1300號、
    76年度台上字第4986號判例可資參照。
三、本件公訴人認被告涉有偽造貨幣罪嫌，係以被告於警偵詢中
    之自白及扣案之印製機具及偽造之偽鈔成品、半成品為憑，
    參以扣案之偽鈔外型、色彩、尺寸幾與真鈔相同，如未注意
    分辨，極易假冒成鈔供行使之用，被告以先進之電腦設備製
    造，且製造之數量非微，顯欲供行使之用等，為其主要論據
    。訊據上訴人即被告固供承有於上開時地，製造如前述之偽
    造鈔券成品及半成品等情不諱，惟堅決否認有意圖供行使之
    用而偽造貨幣或妨害國幣犯行，辯說：我從事廣告設計，未
    辦理登記，工作室名稱為可達廣告設計，有廠商委託我製作
    禮券，我才製作面額1,000 元、500 元、100 元的禮券三種
    ，並非供行使之用，因為客戶要求看我設計、配色的水準，
    我才用鈔票印製模擬，但在偽鈔裡面動了很多手腳，一般人
    可以辨識，我無行使偽造幣券之犯意等語。
四、經查：
  (一)證人施世尊、施美文於警詢中之陳述，被告就該等陳述之證
    據能力，未於言詞辯論終結前聲明異議，依刑事訴訟法第15
    9 條之5 第1 項、第2 項規定，視為同意作為證據，且本院
    審酌該言詞陳述作成時並無不法之情事，認為適當，自得採
    為認定本案之證據，先予敘明。
  (二)被告於上揭時地，製造如附表所示鈔券之事實，業據被告供
    認不諱，核與證人施世尊、施美文於警詢及證人即警員黃正
    賢、林元鴻、劉國森於原審審理時證述之情節相符，並有台
    灣高雄地方法院檢察署執行搜索報告、搜索扣押證明筆錄及
    扣案物品清冊各1 紙附卷可稽，復經本院向中央銀行發行局
    借調如事實欄所示之偽鈔成品及半成品可憑，此有該局94年
    5 月24日台央發字第0940021376號函及附件在卷足參（見卷
    外資料袋）。而本案查扣之鈔券經台灣銀行鳳山分行檢視查
    驗結果，確係偽造貨幣，有該行88年9 月23日（88）銀鳳出
    密字第6255號函附卷可證（見偵查卷第46頁）。足證本件查
    扣之鈔券確係被告所製造之偽鈔，至為明確。
  (三)被告否認係意圖供行使之用而製造前開偽鈔，並以前揭情詞
    置辯，而證人郭尚義於本院前審亦證稱：「我與上訴人是同
    行業。我從事廣告設計及承包一些印刷工程；（問：你與上
    訴人如何認識？做何事？）同行介紹認識的，是把我的客戶
    介紹給他作廣告印刷，我是請他做遊藝場所的禮券；（問：
    為何你沒有自己做？）我只是承攬，賺取中間的差價；我有
    到他（上訴人）的工作室去看，並從上訴人電腦、打樣、名
    片、作品來認定其設計的好壞；他有做禮券的模擬給我看，
    我有問他你有否在模擬稿作記號，以免被別人誤為真鈔，他
    說做好後，會在上面打『×』記號或做玩具鈔模樣以資識別
    ；（問：當時上訴人給你看的東西，是否像鈔票？）很像」
    等語（見本院上更 (一)卷 第74至77頁）。又中央印製廠民
    國93年10月29日中印發字第093005175 號函亦略謂：「扣案
    之仟元、伍佰元、壹佰元偽鈔成品及半成品，其紙張均非鈔
    券紙。其中伍佰元偽鈔無水印及安全線；仟元及壹佰元偽鈔
    成品之安全線及水印以灰色墨仿製」，有該函附卷可憑（見
    本院上更 (一)卷 第48頁）。再扣案之偽鈔經本院當庭勘驗
    結果：扣案之偽鈔係一般紙張，偽鈔上有防臘處理，模起來
    觸感光滑，影像及色澤感覺較模糊，不似真鈔鮮明，防偽線
    係影印線條，每張偽鈔之「中華民國」四字之「華」字下面
    有黑色污點，防偽線模糊不清等情，有勘驗筆錄可參（見本
    院卷第63、64頁）。綜上各情可知，扣案之偽鈔，一般人只
    需稍加注意即可辨明並非真鈔，準此，被告所辯其係受託印
    製禮券並無行使偽鈔之犯意，應屬可信。
  (四)綜上所述，本件並無積極證據足證被告確係意圖供行使之用
    而製造扣案之偽鈔，從而公訴人所持之前開論據，尚無法採
    為認定被告犯罪之證據；此外，復查無其他積極證據足資證
    明被告犯罪，被告被訴偽造貨幣罪自屬不能證明，應為無罪
    之諭知。
五、原審未詳為推求，遽為論罪科刑之判決，即有未恰，被告執
    此聲明上訴，指摘原判決不當，為有理由，應由本院將原判
    決撤銷改判，並為被告無罪之判決。
據上論結，應依刑事訴訟法第369 條第1 項前段、第364 條、第
301 第1 項，判決如主文。
本案經檢察官陳國全到庭執行職務。
中　　華　　民　　國　　94　　年　　6 　　月　　23　　日
                  刑事第六庭    審判長法  官  王憲義
                                      法  官  張盛喜
                                      法  官  范惠瑩
以上正本證明與原本無異。
檢察官如不服本判決應於收受本判決後10日內向本院提出上訴書
狀，其未敘述上訴理由者，並得於提起上訴後10日內向本院補提
理由書狀（均須按他造當事人之人數附繕本）「切勿逕送上級法
院」。
中　　華　　民　　國　　94　　年　　6 　　月　　24　　日
　　　　　　　　　　　　　　　　　　　書記官  魏文常
附表：
┌──┬───────┬───────┬─────────────┐
│編號│ 查 扣 項 目  │數      量    │ 備                   註  │
├──┼───────┼───────┼─────────────┤
│一  │偽鈔(身上帶)│二張          │                          │
│　  │新台幣一百元成│              │                          │
│　  │品            │              │                          │
├──┼───────┼───────┼─────────────┤
│二  │偽鈔          │十三張        │號碼均為ＣＫ六四七五二四Ｄ│
│　  │新台幣一千元成│              │Ｕ                        │
│　  │品            │              │                          │
├──┼───────┼───────┼─────────────┤
│三  │偽鈔          │三大張　　　　│僅印正面，每大張三模，號碼│
│　  │新台幣一千元半│　　　　　　　│均為ＣＫ六四七五二四ＤＵ　│
│    │成品          ├───────┼─────────────┤
│　  │              │二大張        │僅印正面，每大張一模，號碼│
│    │              │              │為ＣＫ六四七五二四ＤＵ    │
│    │              ├───────┼─────────────┤
│　  │              │四大張        │僅印背面，每大張三模      │
│    │              ├───────┼─────────────┤
│    │              │二大張        │僅印背面，每大張二模      │
├──┼───────┼───────┼─────────────┤
│四  │偽鈔          │一大張        │二模，正、背面各一，號碼Ｍ│
│    │新台幣五百元半│              │Ｗ七０九七九三ＥＱ        │
│    │成品          ├───────┼─────────────┤
│    │              │一張          │僅印正面，號碼：ＭＷ七０九│
│    │              │              │七九三ＥＱ                │
├──┼───────┼───────┼─────────────┤
│五　│偽鈔          │六張　        │包括編號６，共八張        │
│    │新台幣一百元成│              │號碼ＡＲ二四七九三一ＤＷ四│
│    │品            │              │張、ＤＭ六八五四九四ＢＸ四│
│    │              │              │張                        │
├──┼───────┼───────┼─────────────┤
│六  │偽鈔          │三大張        │僅印正面，每大張三模，號碼│
│    │新台幣一百元半│              │均為ＤＭ六八五四九四ＢＸ  │
│    │成品          ├───────┼─────────────┤
│    │              │一大張        │正、反面均有，每大張三模，│
│    │              │              │號碼ＡＲ二四七九三一ＢＷ二│
│    │              │              │模、ＤＭ六八五四九四ＢＸ一│
│    │              │              │模　　　　　　　　　　　　│
│    │              ├───────┼─────────────┤
│    │              │二大張        │僅印背面，每大張三模      │
├──┼───────┼───────┼─────────────┤
│七  │偽鈔          │二十八張      │號碼均為ＣＫ六四七五二四Ｄ│
│    │新台幣一千元成│              │Ｕ                        │
│    │品            │              │                          │
└──┴───────┴───────┴─────────────┘
